臺灣新北地方法院刑事裁定
111年度聲再字第12號
聲  請  人
即受判決人 白維霖  



上列再審聲請人即受判決人因違反毒品危害防制條例等案件，對
於本院中華民國99年4月23日98年度重訴字第70號確定判決，聲
請再審，本院裁定如下：
    主  文
再審之聲請駁回。
    理  由
一、本件聲請再審意旨詳如附件刑事聲請再審狀及刑事補充再審
    理由狀所載。
二、聲請人因違反毒品危害防制條例等案件，經本院以98年度重
    訴字第70號為實體判決確定（下稱原確定判決），有臺灣高
    等法院被告前案紀錄表及本院98年度重訴字第70號判決各1
    份附卷可考。是本院為最後事實審法院，依法自屬聲請再審
    管轄法院，合先敘明。
三、按刑事訴訟法第420條之規定，已於民國104年2月4日修正公
    布，該條第1項第6款修正為：「因發現新事實或新證據，單
    獨或與先前之證據綜合判斷，足認受有罪判決之人應受無罪
    、免訴、免刑或輕於原判決所認罪名之判決者」，為受判決
    人之利益，得聲請再審，並增訂第3 項規定：「第1項第6款
    之新事實或新證據，指判決確定前已存在或成立而未及調查
    斟酌，及判決確定後始存在或成立之事實、證據」，參諸修
    法意旨，所謂發現之新證據，雖不以該證據於事實審法院判
    決前業已存在為限，即判決確定後始存在或成立之事實、證
    據，亦無不可，然仍以該證據未經法院調查斟酌，且就證據
    本身單獨或綜合判斷觀察，認為足以動搖原有罪之確定判決
    ，而為受判決人無罪、免訴、免刑或輕於原判決所認罪名之
    判決者為限，得聲請再審。因此，刑事訴訟法第420條第1項
    第6 款修正後，聲請再審人所主張之新事實或新證據，單獨
    或與先前之證據綜合判斷，倘無法使法院合理相信，足以動
    搖原確定判決所認定之事實者，仍無從准予開啟再審程序。
    又聲請再審之理由，如僅對原確定判決認定事實之爭辯，或
    對原確定判決採證認事職權之行使，任意指摘，或對法院依
    職權取捨證據持相異評價等情，原審法院即使審酌上開證據
    ，亦無法動搖原確定判決，自非符合此條款所定提起再審之
    要件（最高法院106年度台抗字第838號裁定意旨參照）。
四、經查，聲請人對本院98年度重訴字第70號確定判決聲請再審
    ，辯稱依原確定判決記載，A女於案發後離開旅館與友人即
    證人施智中碰面後，證人施智中撥打電話與聲請人之時間為
    當日晚間9時56分許，而A女之祖母即證人B女證稱A女返家之
    時間為案發翌日凌晨2時許，A女向證人施智中求救取得計程
    車費後未直接回家，A女隱瞞期間長達3、4小時之異常行蹤
    ，顯非被害後應有之正常反應，其於上開期間可能另有與他
    人在室內吸毒等其他「不當行為」等語，然一般而言，於遭
    脅迫施用毒品及性侵害後，因精神狀況不佳、感到恥辱、難
    堪、擔心面對家人詢問等種種因素，須相當時間調適而未即
    刻返家，並未與常情相悖，則縱使A女未於取得車資後直接
    返家，或未說明上開時間之行蹤，在無其他證據可資證明A
    女於上開時間有為施用毒品等行為之情形，自無從以A女未
    立即返家推論其於上開時間另有施用毒品等行為，是原審法
    院即使審酌上開證據，亦無法動搖原確定判決；又聲請人再
    審書狀所列之其餘事由，核係就原確定判決之證據取捨及判
    斷，憑一己之主觀認定，再為爭執、相異評價之陳述主張，
    按上說明，其聲請顯與刑事訴訟法第420條第1項第6款及第3
    項所定提起再審之要件不符，應依刑事訴訟法第434條第1項
    之規定，予以駁回。
五、按對於有罪確定判決之救濟程序，依刑事訴訟法規定，有再
    審及非常上訴二種。前者，係為原確定判決認定事實錯誤而
    設立之救濟程序，與後者係為糾正原確定判決違背法令者有
    別，而判決違背法令，係提起非常上訴之事由，並非再審之
    事由。聲請人另辯稱原確定判決之審理程序未賦予其與A女
    對質詰問之機會，且因其辯護人未積極為交互詰問之消極作
    為形同無辯護人，故認有應調查證據未予調查及違反強制辯
    護規定而聲請再審；惟聲請人上開所指事項，係主張原確定
    判決是否有違背法令問題，尚屬得否提起非常上訴之範疇，
    而與再審程序係就認定事實是否錯誤之救濟制度並不相符，
    是聲請人以前開事由提起本件再審，其程序顯然違背規定且
    無從補正，依刑事訴訟法第433 條之規定，應予駁回。
六、再按聲請再審之案件，除顯無必要者外，應通知聲請人及其
    代理人到場，並聽取檢察官及受判決人之意見。但無正當理
    由不到場，或陳明不願到場者，不在此限。前項本文所稱「
    顯無必要者」，係指聲請顯屬程序上不合法且無可補正或顯
    無理由而應逕予駁回，109 年1月8日修正公布之刑事訴訟法
    第429條之2、法院辦理刑事訴訟案件應行注意事項第177 條
    之4 定有明文。本件再審之聲請，顯無理由，於法不合，已
    如上述，本院認無通知聲請人到場之必要，附此敘明。 
七、依刑事訴訟法第434條第1項、第433 條，裁定如主文。
中    華    民    國   111    年    8    月    9      日
                  刑事第十七庭審判長法  官  劉凱寧
                                    法  官  趙悅伶
                                    法  官  黃俊雯
上列正本證明與原本無異。
如不服本裁定，應於裁定送達後十日內敘明抗告理由，向本院提
出抗告狀。
                                    書記官  游斯涵
中    華    民    國   111    年    8    月    12     日